【裁判字號】    89,交上易,253
【裁判日期】    890429
【裁判案由】    過失傷害
【裁判全文】
臺灣高等法院刑事判決                          八十九年度交上易字第二五三號
    上  訴  人  臺灣士林地方法院檢察署檢察官
    上  訴  人
    即  被  告  乙○○
右上訴人因被告過失傷害案件，不服臺灣士林地方法院八十九年度交易字第一二九號
，中華民國八十九年四月二十九日第一審判決（起訴案號：臺灣土林地方法院檢察署
八十八年度偵字第八０四０號）提起上訴，本院判決如左：
    主  文
上訴駁回。
    理  由
一、本案經本院審理結果，認為第一審認定被告乙○○因過失傷害人，而判處拘役四
    十日，如易科罰金，以三百元折算一日，經核原判決認事用法，並無不當，量刑
    亦屬妥適，應予維持，並引用第一審判決書記載之證據及理由。（如附件）
二、檢察官依告訴人甲○○○之請求上訴，其意旨略以：告訴人所騎乘係人力腳踏車
    ，速度很慢，又是直行，而被告當時係突然由快車道左轉至慢車道撞上告訴人，
    致告訴人受傷，告訴人並無過失，原判決僅判處被告拘役四十日，量刑太輕等語
    。
三、上訴人即被告乙○○上訴狀意旨則略以：本件交通事故，被告與告訴人均有過失
    ，被告對此亦自承屬實，惟原審判處被告拘役四十日，得易科罰金，但量刑過重
    ，卻未諭知緩刑宣告，則失之過苛，蓋被告並無前科，於事故後，將告訴人送醫
    急救，待告訴人傷勢穩定後，已給付告訴人新台幣（以下同）三萬元，作為和解
    之賠償金，因未寫和解書，致原審誤認為未達成和解，而遭告訴人提起附帶民事
    訴興訟，本件無論依犯罪之情狀，犯罪之態度，被告均有可憫恕之處，如能對被
    告諭知緩刑之宣告，當更能符合刑事政策云云，被告於本院調查時亦供稱伊與告
    訴人均有過失，於審理時則改稱伊無過失。
四、經查：本件被告所犯刑法第二百八十四條第一項前段之因過失傷害人罪，其法定
    刑為六月以下有期徒刑、拘役或五百元以下罰金，而本件被告之過失為「未依規
    定讓直行車先行，即貿然於交岔路口左轉」，此為被告於上訴狀及本院調查時所
    自認，其於本院審理時改稱伊無過失云云，為卸責之詞，自不足採，其所提出之
    現場照片五張，係事後所拍攝，亦不影響本件過失責任之認定，而告訴人之過失
    為「疏未注意左側來車」，亦據告訴人於原審自承（見原審卷第十六頁），告訴
    人於本院改稱伊無過失乙節，亦不可採信。是本件事故，被告與告訴人均有過失
    ，又被告雖辯稱：已給付告訴人三萬元，作為和解之賠償金，雙方已達成和解，
    但告訴人固承認有收受告訴人三萬元，但否認已成立和解，又無證據足以證明被
    告與告訴人已達成和解，被告此部分之辯解，亦不足採。原審已審酌「被告並無
    前科，有臺灣高等法院被告全國前案紀錄表附卷可稽，其於本件車禍過失之程度
    及告訴人之過失程度、告訴人因而所受之傷害，以及被告於肇事後坦承確有過失
    、雖已給付三萬元賠償金，惟未能與被害人達成民事和解之犯罪後態度等一切情
    狀。」，原審就量刑方面，已斟酌再三，檢察官上訴意旨及告訴人補充告訴意旨
    認為原審量刑過輕，指摘原判決不當，認應撤銷原判決，為無理由，應予駁回。
    又按宣告緩刑，應就被告有無再犯之虞，及能否由於刑罰之宣告而策其自新等，
    加以審酌；又對於科刑之被告諭知緩刑，除應具備一定條件外，並須有可認為以
    暫不執行刑罰為適當之情形，最高法院四十九年台上字第二八一號、第二十九年
    上字第一九五０號判例意旨已有明示。經查，被告與告訴人並未達成民事和解，
    已如前述，且被告並非無再犯之虞，亦無事證顯示以暫不執行為適當，自不得為
    緩刑之宣告，且原審量刑妥適，已如前述，被告猶以原審量刑過重及原審未宣告
    緩刑云云，指摘原判決不當，請求撤銷改判云云，亦無理由，應予駁回。
據上論斷，應依刑事訴訟法第三百六十八條、第三百七十三條，判決如主文。
本案經檢察官張啟彬到庭執行職務。
中    華    民    國    八十九    年      七        月      三十一      日
                          臺灣高等法院交通法庭
                              審判長法  官  陳  貽  男
                                    法  官  聶  齊  桓
                                    法  官  李  世  貴
右正本證明與原本無異。
不得上訴。
                                    書記官  魏  汝  萍
中    華    民    國    八十九    年      七        月      三十一      日
附件：
臺灣士林地方法院刑事判決                        八十九年度交易字第一二九號
    公  訴  人  臺灣士林地方法院檢察署檢察官
    被      告  乙○○  女  四十歲（民國○○○年○月○○日生）
                        住台北縣蘆洲市○○路一七巷二八號五樓
                居台北市○○路○段二一一號二樓
                        身分證統一編號：Ｖ二二四八二四八三號
右列被告因過失傷害案件，經檢察官提起公訴（八十八度偵字第八０四０號），本院
判決如左：
    主  文
乙○○因過失傷害人，處拘役肆拾日，如易科罰金，以參佰元折算壹日。
    事  實
一、乙○○於民國八十七年（公訴人誤寫為八十八年）十月十三日上午七時三十分許
    ，駕駛車牌號碼ＩＦ─八七一二號自小客車，沿臺北市○○區○○路由南往北行
    駛，行經臺北市○○區○○路與福德路之設有特種閃光黃燈號誌之交岔路口，欲
    左轉往福德路行駛時；應注意車輛應減速接近、注意安全、小心通過，且應注意
    車前狀況，以隨時採取必要之安全措施，於車輛轉彎時更應減速慢行、注意來往
    之人、車，而轉彎車應讓直行車先行；而依當時天候晴，日間自然光，且路面乾
    燥、無缺陷、亦無障礙、視距良好之狀況，亦無不能注意之情事，竟疏於注意對
    向來往人、車、小心通行，亦未依規定讓直行車先行，即貿然於該交岔路口左轉
    ；適有甲○○○騎乘腳踏車沿臺北基河路由北往南直行時，亦未注意來往之人車
    即通過該交岔路口，二車因而發生踫撞，甲○○○因而人車倒地、而受有左肘撓
    骨骨折之傷害。乙○○於肇事後，立即以所駕駛自小客車將甲○○○送往新光吳
    火獅紀念醫院就醫治療，惟未報警處理。
二、案經甲○○○訴由臺灣士林地方法院檢察署檢察官偵查起訴。
     理  由
一、訊據被告乙○○對於前揭時地駕駛自小客車發生車禍致告訴人甲○○○受傷之事
    實坦承不諱，並供承：伊於案發時欲通過上開交岔路口左轉往福德路方向行駛時
    ，不知如何就與甲○○○所騎乘腳踏車發生踫撞，是撞到後才知道有腳踏車過來
    ，伊認為雙方均有過失等語（見本院八十九年四月二十六日審判筆錄），並警方
    於案發後之八十八年三月十日所製作之道路交通事故調查報告表、交通事故談話
    紀錄表影本附卷可稽。且查：前揭事實已據告訴人甲○○○於偵、審中指述歷歷
    ，其並因而受有如事實欄所示傷害，且於八十七年十一月十三日車禍發生後經送
    急診就醫乙節，亦有新光吳火獅紀念醫院八十八年元月七日開立之乙種診斷證明
    書、該院八十八年四月七日（八八）新醫醫字第二０七號函檢送之甲○○○病歷
    資料影本乙份、該院八十八年五月三十一日（八八）新醫醫字第三三五號函檢送
    之病歷摘要紀錄紙及急診病歷影本乙份存卷為據。再按：汽車行駛時，駕駛人應
    注意車前狀況，並隨時採取必要之安全措施；且汽車行駛至設有閃光黃燈號誌之
    交岔路口時，應減速接近、注意來往人車、小心通過，作隨時停車之準備，而轉
    彎車並應讓直行車先行，此於道路交通安全規則第九十三條第一項第四款、第九
    十四條第三項、第一百零二條第一項第六款前段及道路交通標誌標線號誌設置規
    則第一百九十四條、第二百十一條，均訂有明文；且按：汽車駕駛人轉彎時，不
    注意來、往行人或轉彎前未減速慢行者，依道路交通管理處罰條例第四十八條之
    規定，亦有處罰之明文。經查：本件事故地點係設置特種閃光黃燈之交岔路口，
    被告當時係駕駛車輛在該交岔路口左轉時肇事乙節，均經被告自承屬實（見本院
    八十九年四月二十六日審判筆錄）；是揆諸前揭規定，自應注意來往人、車狀況
    、減速接近、小心通過，並作隨時停車之準備，以採取必要之安全措施，且其轉
    彎車應讓直行車先行。而被告亦自承：案發當時天侯晴，日間自然光，路面亦乾
    燥無缺陷、視距良好之情狀等情明確（見檢察官八十九年三月十日訊問筆錄），
    尚無不能注意之情事；然竟自承：伊於轉彎時未看到告訴人腳踏車過來，是撞到
    後才知道等語，已如前述，則其疏未注意來往車輛並讓直行車先行，即貿然左轉
    ，致肇本件車禍之過失責任，實甚明顯。雖本件車禍發生時，告訴人亦疏未注意
    左側來車等情，已據告訴人自承屬實（見本院八十九年四月二十六日訊問筆錄）
    ，足見其於車禍之發生亦有過失，然此仍無能解免被告就本件車禍所應負之過失
    責任。至告訴人因本件車禍受傷，與被告之過失行為間並有相當因果關係，亦堪
    認定。本件事證明確，被告犯行洵堪認定，應依法論科。
二、核被告所為，係犯刑法第二百八十四條第一項前段之過失傷害罪。爰審酌被告並
    無前科，有臺灣高等法院被告全國前案紀錄表附卷可稽，其於本件車禍過失之程
    度及告訴人之過失程度、告訴人因而所受之傷害，以及被告於肇事後坦承確有過
    失、雖已給付三萬元賠償金（已據告訴人於本院八十九年四月二十六日審判時陳
    明屬實），惟未能與被害人達成民事和解之犯罪後態度等一切情狀，量處如主文
    所示之刑，並諭知易科罰金之折算標準，以示懲儆。
據上論斷，應依刑事訴訟法第二百九十九條第一項前段，刑法第二百八十四條第一項
前段，第四十一條，罰金罰鍰提高標準條例第一條前段、第二條，判決如主文。
本案經檢察官黃惠玲到庭執行職務
中      華      民      國    八十九    年      四      月    二十九    日
                                      臺灣士林地方法院交通法庭
                                          法  官  李  瑜  娟
右正本證明與原本無異。
如不服本判決應於送達後十日內向本院提出上訴狀。
                                          書記官  劉  政  惠
中      華      民      國    八十九    年      五      月      三      日
附錄本案論罪科刑法條全文
刑法第二百八十四條第一項：
  因過失傷害人者，處六月以下有期徒刑，拘役或五百元以下罰金，致重傷者，處一
  年以下有期徒刑，拘役或五百元以下罰金。


司法院資訊處製作；財團法人民間司法改革基金會備份。
